臺灣臺南地方法院民事裁定
111年度家調裁字第20號
聲  請  人  
即  反請求
相  對  人  買○鳳
代  理  人  池美佳法扶律師
相  對  人  
即  反請求
聲  請  人  林○妮
            林○魚
兼上列二人
代  理  人  林○信
上列聲請人買○鳳請求給付扶養費事件及相對人林○信、林○妮、
林○魚反請求減輕或免除扶養義務事件，本院合併裁定如下：
    主    文
一、聲請人買○鳳之聲請駁回。
二、相對人林○信、林○妮、林○魚對於聲請人買○鳳之扶養義務，
    應予免除。
三、第一項程序費用新臺幣1,000元及第二項程序費用新臺幣3,0
    00元，均由聲請人買○鳳負擔。
    理    由
一、本件聲請人買○鳳請求相對人林○信、林○妮、林○魚給付扶養
    費事件，業據相對人林○信、林○妮、林○魚反請求減輕或免
    除扶養對於聲請人買○鳳之扶養義務，茲因反請求部分為當
    事人不得處分之事項，但兩造於調解程序，已就聲請人買○
    鳳對於相對人林○信、林○妮、林○魚於成年前有未盡扶養照
    顧之事實（亦即相對人林○信、林○妮、林○魚有無得以減輕
    或免除對於聲請人買○鳳扶養義務之事實）均不爭執，並依
    據家事事件法第33條第1項規定合意聲請本院裁定終結，有
    民國110年12月21日合意程序筆錄在卷可稽，本院自應依前
    揭規定而為裁定。及本件兩造互為聲請人及相對人，為免稱
    謂混淆，本件裁定記載為聲請人買○鳳、相對人林○信、林○
    妮、林○魚，併此說明。
二、按直系血親相互間，互負扶養之義務，民法第1114條第1款
    固有明文。惟按受扶養權利者有下列情形之一，由負扶養義
    務者負擔扶養義務顯失公平，負扶養義務者得請求法院減輕
    其扶養義務：一對負扶養義務者、其配偶或直系血親故意為
    虐待、重大侮辱或其他身體、精神上之不法侵害行為。二對
    負扶養義務者無正當理由未盡扶養義務。受扶養權利者對負
    扶養義務者有前項各款行為之1，且情節重大者，法院得免
    除其扶養義務。民法第1118條之1第1項、第2項亦有明文。
三、聲請人買○鳳之聲請意旨略以：
  (一)聲請人買○鳳為相對人林○信、林○妮、林○魚之母親，聲請
      人買○鳳與訴外人林崑海於民國62年結婚，聲請人買○鳳約
      於69年與訴外人林崑海離婚，當時相對人林○信6歲、林○
      妮4歲、林○魚3歲，離婚後相對人林○信、林○妮、林○魚都
      由訴外人林崑海扶養，聲請人買○鳳離婚後曾去探視相對
      人林○信、林○妮、林○魚2次，後來與相對人林○信、林○妮
      、林○魚就沒有聯絡，迄今已許多年。
  (二)聲請人買○鳳現年68歲，因眼睛黃斑部病變領有中度身心
      障礙手冊，還患有高血壓、糖尿病等等，需固定看醫生服
      藥，但是目前每月只有領勞保退休金新臺幣（下同）5,30
      0元，難以維持生活。過去因為有子女，低收入戶補助、
      殘障補助都無法通過，聲請人買○鳳迫於無奈，只好提起
      給付扶養費聲請。依據行政院主計處家庭收支調查，109
      年度臺南市平均每人每月消費支出為21,019元，扣除聲請
      人買○鳳每月領取的勞保退休金5,300元，因此，聲請人買
      ○鳳請求相對人林○信、林○妮、林○魚每月各給付5,240元
      【（21,019－5,300÷3＝5,240）】。
  (三)爰聲明：相對人林○信、林○妮、林○魚應各自聲請狀繕本
      送達翌日起至聲請人買○鳳死亡之日止，按月於每月10日
      給付聲請人買○鳳5,240元；如不足一月者，依當月實際日
      數與當月天數之比例計算。相對人如遲誤一期未履行，期
      後12期之期間視為亦已到期。
四、經查：
  (一)聲請人買○鳳主張兩造為母子、母女關係，相對人林○信、
      林○妮、林○魚對其負有法定扶養義務乙節，業據聲請人買
      ○鳳提出戶籍謄本為憑，可信為真正。
  (二)又聲請人買○鳳主張其無力謀生，財產無法維持生活一節
      ，業經本院依職權調閱聲請人買○鳳之財產及所得資料，
      確認上情無誤，可認聲請人買○鳳有不能維持生活之事實
      ，其因此請求相對人林○信、林○妮、林○魚給付扶養費，
      自非無據。
  (三)惟相對人林○信、林○妮、林○魚抗辯略以：伊連聲請人買○
      鳳的長相都不知道，從小也沒有見過聲請人買○鳳，聲請
      人買○鳳無正當理由未盡扶養義務，情節重大，相對人林○
      信、林○妮、林○魚自得依民法第1118條之1第1、2項規定
      ，免除對聲請人買○鳳之扶養義務等語等語在卷。聲請人
      買○鳳亦不否認上情。可認，相對人林○信、林○妮、林○魚
      所述上情應屬真實可信。
　(四)兩造復於調解期日，對於下列事實均不爭執，並製作合意
      程序筆錄：
    1.兩造對於反請求相對人從反請求聲請人三人出生後至成年
      ，均未照顧、扶養反請求聲請人三人，反請求聲請人是由
      父親林崑海照顧、扶養長大之事實不爭執。
    2.兩造對於反請求相對人對反請求聲請人無正當理由未盡扶
　　  養照顧之責，情節重大之事實不爭執。
　　3.反請求相對人對於反請求聲請人主張免除扶養義務不爭
　　  執。
　(五)綜上所述，聲請人買○鳳固因年邁無謀生能力，無財產足
      以維持生活，而有受相對人林○信、林○妮、林○魚扶養之
      必要，但因聲請人買○鳳對相對人林○信、林○妮、林○魚確
      有未盡扶養義務之事實，且其未提出有何不能盡扶養義務
      之正當事由供本院調查審認，可認聲請人買○鳳無正當理
      由對相對人林○信、林○妮、林○魚未盡扶養義務之情節確
      屬重大，相對人林○信、林○妮、林○魚據此主張免除對聲
      請人買○鳳之扶養義務，要屬可採。從而，聲請人買○鳳請
      求相對人林○信、林○妮、林○魚給付扶養費，為無理由，
      應予駁回，併於主文第二項諭知免除相對人林○信、林○妮
      、林○魚對於聲請人買○鳳之扶養義務。
五、依家事事件法第33條、第97條、第125條第2項、第104條第3
    項，非訟事件法第21條第2項、第24條第1項，民事訴訟法第
    78條，裁定如主文。
中　　華　　民　　國　　111 　年　　2 　　月　　15　　日
                  家事法庭法　官　許嘉容
以上正本係照原本作成。　　　　　　　　　
如不服本裁定，應於送達後10日內向本院提出抗告狀，並繳納抗
告費新臺幣1,000元。
中　　華　　民　　國　　111 　年　　2 　　月　　16　　日
                          書記官  賴佳柔